Importo il dataset, salvato come "dataset.csv" e rinomino le righe:  
  
```{r}
library(readr)
library(plyr)
library(dplyr)
dataset <- read_csv("dataset.csv")
names <- as.character(dataset$`Gene ID`)
dataset <- dataset %>% select (-X1, -`Gene ID`)
rownames(dataset) <- names
dataset <- dataset[ , order(colnames(dataset)) ]
dataset <- dataset[ , which( !duplicated( t( dataset ) ) ) ]
#Qui tolgo i sample che si riferiscono a fibroblasti e non cellule staminali
dataset <- dataset %>% select(- Sample99, - Sample149, - Sample156, -Sample129, -Sample223)
t_dataset <- t(dataset)
```

Importo la LUT, in cui ai sample sono associate diverse caratteristiche:

```{r}
library(readr)
library(dplyr)
sample_to_info <- read_delim("sample_to_info.csv", ";", escape_double = FALSE, trim_ws = TRUE)
lookup <- sample_to_info %>% mutate(presente = is.element(sample_to_info$SampleID, colnames(dataset))) %>% filter(presente == 'TRUE') %>% select(-presente)
lookup <- lookup[ order(lookup$SampleID), ]
lookup$`Source name` <- iconv(lookup$`Source name`, to = "ASCII//TRANSLIT")
lookup <- lookup %>% mutate(Tissue = revalue(iconv(`Source name`, to = "ASCII//TRANSLIT"), c(
    "Primed H9 hESC" = "ESC",
    "Re-Primed WIBR3 hESC" = "ESC",
    "undifferentiated H9 Human embryonic stem cells replicate 2" = "ESC",
    "undifferentiated primary foreskin fibroblast derived induced pluripotent stem cell line 1" = "neonatal fibroblast",
    "Human umbilical cord blood CD34+CD45+ cells" = "cord blood",
    "undifferentiated BJ-TERT derived induced pluripotent stem cell line 28 replicate 1" = "neonatal fibroblast",
    "Naive WIBR3 hESC" = "ESC",
    "AD-specific iPSC7" = "AD specific fibroblast",
    "Naive WIS2 Hesc" = "ESC",
    "Naive BGO1 hESC" = "ESC",
    "Naive H1 hESC" = "ESC",
    "Naive C2 hiPSC" = "adult fibroblast",
    "Naive C1 hiPSC" = "adult fibroblast",
    "Naive Wis1 hESC" = "ESC",
    "Naive H9 hESC" = "ESC",
    "undifferentiated BJ-TERT derived induced pluripotent stem cell line 28 replicate 2" = "neonatal fibroblast",
    "AD-specific iPSC1" = "AD specific fibroblast",
    "iPSCs derived from human adult fibroblasts" = "adult fibroblast",
    "hESC" = "ESC",
    "iPSCs derived from human cord blood CD34+CD45+ cells" = "cord blood",
    "undifferentiated H9 Human embryonic stem cells replicate 1" = "ESC",
    "iPSCs derived from human adult dermal fibroblasts" = "adult fibroblast",
    "undifferentiated BJ-TERT derived induced pluripotent stem cell line 29" = "neonatal fibroblast",
    "undifferentiated H9 Human embryonic stem cells replicate 3" = "ESC",
    "Primed WIBR3 hESC" = "ESC"
)))
unique(lookup$Tissue)

lookup <- lookup %>% dplyr::mutate(Tissue1 = case_when(
    Title == "iPSB_KM_rep1" ~ "embryonic liver",
    Title == "iPSB_p23_rep1"~ "embryonic liver",
    Title == "iPSC_KM_rep1" ~ "embryonic liver",
    Title == "iPSA_KM_rep1" ~ "embryonic liver",
    Title == "iPSA_p24_rep1"~ "embryonic liver",
    Title == "iPSC_p19_rep1"~ "embryonic liver",
    Title == "FLiPSC_p12_rep1"~ "fetal liver",
    Title == "FLiPSC_p23_rep1"~ "fetal liver"))
index <- !is.na(lookup$Tissue1)
lookup$Tissue[index] <- lookup$Tissue1[index]
lookup <- lookup %>% select(- Tissue1)
```

Creo un dataset scalato per sample:

```{r}
t_scale_dataset <- t(scale(dataset))
```

Creo un dataset scalato per esperimento:

```{r}
library(readr)
library(dplyr)
t_dataset_temp <- as.data.frame(t_dataset)
t_dataset_temp<- cbind(t_dataset_temp, experiment = lookup$Series) 
GSE95502 <- t_dataset_temp %>% filter(experiment == "GSE95502") %>% select(- experiment) %>% scale() %>% as.data.frame()
GSE21244 <- t_dataset_temp %>% filter(experiment == "GSE21244") %>% select(- experiment)  %>% scale() %>% as.data.frame()
GSE62066 <- t_dataset_temp %>% filter(experiment == "GSE62066") %>% select(- experiment) %>% scale() %>% as.data.frame()
GSE46872 <- t_dataset_temp %>% filter(experiment == "GSE46872") %>% select(- experiment) %>% scale() %>% as.data.frame()
GSE31163 <- t_dataset_temp %>% filter(experiment == "GSE31163") %>% select(- experiment) %>% scale() %>% as.data.frame()
GSE26946 <- t_dataset_temp %>% filter(experiment == "GSE26946") %>% select(- experiment) %>% scale() %>% as.data.frame()
t_dataset_scalebyexp <- rbind(GSE95502, GSE21244, GSE26946, GSE31163, GSE46872, GSE62066)

#riordino i labels in ordine alfabetico 

t_dataset_scalebyexp <- t_dataset_scalebyexp [ order ( row.names ( t_dataset_scalebyexp )), ]
t_dataset_scalebyexp <- as.matrix(t_dataset_scalebyexp)
t_dataset_scalebyexp_tissue <- t_dataset_scalebyexp
rownames(t_dataset_scalebyexp_tissue) <- lookup %>% select(Tissue) %>% unlist
```

Ora creo dei dataset trasposti in cui i nomi delle righe non si riferiscono al nome del sample ma all'esperimento da cui il sample proviene (_experiment) oppure al tipo di sample (_source; _tissue)

```{r}
t_dataset_experiment <- t_dataset
rownames(t_dataset_experiment) <- lookup$Series
t_dataset_source <-t_dataset
rownames(t_dataset_source) <- lookup$`Source name`
t_dataset_tissue <-t_dataset
rownames(t_dataset_tissue) <- lookup$Tissue

t_scale_dataset_experiment <- t_scale_dataset
rownames(t_scale_dataset_experiment) <- lookup$Series
t_scale_dataset_source <- t_scale_dataset
rownames(t_scale_dataset_source) <- lookup$`Source name`
t_scale_dataset_tissue <-t_scale_dataset
rownames(t_scale_dataset_tissue) <- lookup$Tissue

t_dataset_scalebyexp_experiment <- t_dataset_scalebyexp
rownames(t_dataset_scalebyexp_experiment) <- lookup$Series
t_dataset_scalebyexp_source <- t_dataset_scalebyexp
rownames(t_dataset_scalebyexp_source) <- lookup$`Source name`
t_dataset_scalebyexp__tissue <-t_dataset_scalebyexp
rownames(t_dataset_scalebyexp_tissue) <- lookup$Tissue
```

Istogrammi di medie e deviazioni standard per riga e per colonna sul dataset non scalato:

```{r}
hist(apply(dataset, 1, mean))
hist(apply(dataset, 2, mean), breaks = seq(5.5, 8, 0.01))
hist(apply(dataset, 1, sd))
hist(apply(dataset, 2, sd))
```

Ora faccio dendrogrammi e PCA per il DATASET NON SCALATO usando gli esperimenti come label:

```{r}
library(factoextra)
eu_dataset <- dist(t_dataset_experiment, method='euclidean')
hc_single <- hclust(eu_dataset, method='single') # for single linkage
hc_complete <- hclust(eu_dataset, method='complete') # for complete linkage
hc_average <- hclust(eu_dataset, method='average') # for average linkage
hc_centroid <- hclust(eu_dataset, method='centroid') # for centroid linkage
fviz_dend(hc_single, as.ggplot = TRUE, show_labels = TRUE, main='Euclidean-Single')
fviz_dend(hc_complete, as.ggplot = TRUE, show_labels = TRUE, main='Euclidean-Complete')
fviz_dend(hc_average, as.ggplot = TRUE, show_labels = TRUE, main='Euclidean-Average')
fviz_dend(hc_centroid, as.ggplot = TRUE, show_labels = TRUE, main='Euclidean-Centroid')
res <- prcomp(t_dataset, scale = FALSE)
fviz_pca_ind(res, geom.ind = "point", addEllipses = TRUE, habillage = lookup$Series)
```

Ora faccio dendrogrammi e PCA per il DATASET SCALATO PER SAMPLE usando gli esperimenti come label:

```{r}
library(factoextra)
eu_dataset <- dist(t_scale_dataset_experiment, method='euclidean')
hc_single <- hclust(eu_dataset, method='single') # for single linkage
hc_complete <- hclust(eu_dataset, method='complete') # for complete linkage
hc_average <- hclust(eu_dataset, method='average') # for average linkage
hc_centroid <- hclust(eu_dataset, method='centroid') # for centroid linkage
fviz_dend(hc_single, as.ggplot = TRUE, show_labels = TRUE, main='Euclidean-Single')
fviz_dend(hc_complete, as.ggplot = TRUE, show_labels = TRUE, main='Euclidean-Complete')
fviz_dend(hc_average, as.ggplot = TRUE, show_labels = TRUE, main='Euclidean-Average')
fviz_dend(hc_centroid, as.ggplot = TRUE, show_labels = TRUE, main='Euclidean-Centroid')
res <- prcomp(t_scale_dataset, scale = FALSE)
fviz_pca_ind(res, geom.ind = "point", addEllipses = TRUE, habillage = lookup$Series)
```

Ora faccio dendrogrammi e PCA per il DATASET SCALATO PER ESPERIMENTO usando gli esperimenti come label:

```{r}
library(factoextra)
eu_dataset <- dist(t_dataset_scalebyexp_experiment, method='euclidean')
hc_single <- hclust(eu_dataset, method='single') # for single linkage
hc_complete <- hclust(eu_dataset, method='complete') # for complete linkage
hc_average <- hclust(eu_dataset, method='average') # for average linkage
hc_centroid <- hclust(eu_dataset, method='centroid') # for centroid linkage
fviz_dend(hc_single, as.ggplot = TRUE, show_labels = TRUE, main='Euclidean-Single')
fviz_dend(hc_complete, as.ggplot = TRUE, show_labels = TRUE, main='Euclidean-Complete')
fviz_dend(hc_average, as.ggplot = TRUE, show_labels = TRUE, main='Euclidean-Average')
fviz_dend(hc_centroid, as.ggplot = TRUE, show_labels = TRUE, main='Euclidean-Centroid')
res <- prcomp(t(na.omit(t(t_dataset_scalebyexp))), scale = FALSE)
fviz_pca_ind(res, geom.ind = "point", addEllipses = TRUE, habillage = lookup$Series)
```

Ora faccio dendrogrammi per il DATASET SCALATO PER SAMPLE usando gli Source name come label:

```{r}
library(factoextra)
eu_dataset <- dist(t_scale_dataset_source, method='euclidean')
hc_single <- hclust(eu_dataset, method='single') # for single linkage
hc_complete <- hclust(eu_dataset, method='complete') # for complete linkage
hc_average <- hclust(eu_dataset, method='average') # for average linkage
hc_centroid <- hclust(eu_dataset, method='centroid') # for centroid linkage
fviz_dend(hc_single, as.ggplot = TRUE, show_labels = TRUE, main='Euclidean-Single')
fviz_dend(hc_complete, as.ggplot = TRUE, show_labels = TRUE, main='Euclidean-Complete')
fviz_dend(hc_average, as.ggplot = TRUE, show_labels = TRUE, main='Euclidean-Average')
fviz_dend(hc_centroid, as.ggplot = TRUE, show_labels = TRUE, main='Euclidean-Centroid')
```

Ora faccio dendrogrammi per il DATASET SCALATO PER ESPERIMENTO usando gli Source name come label:

```{r}
library(factoextra)
eu_dataset <- dist(t_dataset_scalebyexp_source, method='euclidean')
hc_single <- hclust(eu_dataset, method='single') # for single linkage
hc_complete <- hclust(eu_dataset, method='complete') # for complete linkage
hc_average <- hclust(eu_dataset, method='average') # for average linkage
hc_centroid <- hclust(eu_dataset, method='centroid') # for centroid linkage
fviz_dend(hc_single, as.ggplot = TRUE, show_labels = TRUE, main='Euclidean-Single')
fviz_dend(hc_complete, as.ggplot = TRUE, show_labels = TRUE, main='Euclidean-Complete')
fviz_dend(hc_average, as.ggplot = TRUE, show_labels = TRUE, main='Euclidean-Average')
fviz_dend(hc_centroid, as.ggplot = TRUE, show_labels = TRUE, main='Euclidean-Centroid')
```

Ora faccio PCA usando i Tissue come label per i dataset SCALATI PER SAMPLE E PER ESPERIMENTO:

```{r}
res <- prcomp(t_scale_dataset, scale = FALSE)
fviz_pca_ind(res, geom.ind = "point", addEllipses = TRUE, habillage = lookup$`Tissue`)
res <- prcomp(t(na.omit(t(t_dataset_scalebyexp))), scale = FALSE)
fviz_pca_ind(res, geom.ind = "point", addEllipses = TRUE, habillage = lookup$`Tissue`)
```

Infine faccio una PCA 3D sul dataset SCALATO PER SAMPLE:

```{r}
library(pca3d)
res <- prcomp(t_scale_dataset, scale = FALSE)
tissue_numbers <- revalue(lookup$Tissue, c("cord blood"="1", "ESC"="2", "adult fibroblast"="3", "neonatal fibroblast"="4", "AD specific fibroblast"="5", "embryonic liver"="6", "fetal liver" = "7"))
pca3d(res, components = 1:3, col = tissue_numbers)
```

kNN CLASSIFICATION
Per prima cosa, intendo usare le PC come proxy basso-dimensionale della diversità di espressione genica dei campioni. Intendo trovare un numero di PC in grado di spiegare l'85% della variabilità. Lo trovo analiticamente e mostro con un plot

```{r}

res <- prcomp(t_scale_dataset, scale = FALSE)
plot(get_eig(res)$cumulative.variance.percent, type='b', axes=F, xlab='n', ylab='cumulative PVE')
abline(h=85, lty=2, col='blue')
box()
abline(h=100, col='blue')
axis(2, at=0:100,labels=0:100)
axis(1,at=1:100,labels=1:100,las=2)
```

Superiamo l'85% con 12 componenti principali. Procedo con queste.

```{r}

coordinates_in_pc12 <- data.frame(cbind(res$x[,1:12], c(lookup$Tissue)))
coordinates_in_pc12$PC1 <- as.numeric(coordinates_in_pc12$PC1)
coordinates_in_pc12$PC2 <- as.numeric(coordinates_in_pc12$PC2)
coordinates_in_pc12$PC3 <- as.numeric(coordinates_in_pc12$PC3)
coordinates_in_pc12$PC4 <- as.numeric(coordinates_in_pc12$PC4)
coordinates_in_pc12$PC5 <- as.numeric(coordinates_in_pc12$PC5)
coordinates_in_pc12$PC6 <- as.numeric(coordinates_in_pc12$PC6)
coordinates_in_pc12$PC7 <- as.numeric(coordinates_in_pc12$PC7)
coordinates_in_pc12$PC8 <- as.numeric(coordinates_in_pc12$PC8)
coordinates_in_pc12$PC9 <- as.numeric(coordinates_in_pc12$PC9)
coordinates_in_pc12$PC10 <- as.numeric(coordinates_in_pc12$PC10)
coordinates_in_pc12$PC11 <- as.numeric(coordinates_in_pc12$PC11)
coordinates_in_pc12$PC12 <- as.numeric(coordinates_in_pc12$PC12)
colnames(coordinates_in_pc12) <- c('PC1', 'PC2', 'PC3', 'PC4', 'PC5', 'PC6', 'PC7', 'PC8', 'PC9', 'PC10', 'PC11','PC12','label')
library(caret)
preproc.param <- coordinates_in_pc12 %>% preProcess(method = c("center", "scale"))
train_transformed <- preproc.param %>% predict(coordinates_in_pc12)
```

Svolgo una cross validation per individuare il valore ottimale di k

```{r}
library(e1071)
set.seed(2008)
train_knn <- train(label ~ ., method = "knn", data = train_transformed, tuneGrid = data.frame(k = seq(1, 21, 2)))
ggplot(train_knn, highlight = TRUE)
good_k <- train_knn$bestTune
```

Fin qua, ho fatto tuning per trovare il miglior k (good_k), ora divido il dataset in train e test per fare una confusion matrix

```{r}

set.seed(234)
training.samples <- createDataPartition(lookup$Tissue, p=0.75, list = FALSE)
train <- train_transformed[training.samples, ]
test <- train_transformed[-training.samples, ]
train$label <- factor(train$label)
test$label <- factor(test$label, levels=c("ESC", "cord blood", "adult fibroblast", "fetal liver", "embryonic liver" , "neonatal fibroblast", "AD specific fibroblast"))

knn_cells <- knn3(label ~ ., data=train, k=good_k) 
predict(knn_cells, test, type='prob')
predict_test_knn <- predict(knn_cells, test, type='class')
confusionMatrix(predict_test_knn, test$label)
```



23/03/2020

Sostitusco al dataset gli ENSG invece delle probes:

```{r}
library(gprofiler2)
ENSGnames <- gconvert(names, organism = "hsapiens", target = "ENSG", numeric_ns = "AFFY_HUGENE_1_0_ST_V1")
ENSGnames <- ENSGnames[ which(!duplicated(ENSGnames$input_number )), ]
dataset_ENSG <- dataset
dataset_ENSG <- cbind(dataset_ENSG, GeneID = ENSGnames$target)
dataset_ENSG <- dataset_ENSG[ dataset_ENSG$GeneID != "nan", ]
dataset_ENSG <- dataset_ENSG[ which(!duplicated(dataset_ENSG$GeneID )), ]
rownames(dataset_ENSG) <- dataset_ENSG$GeneID
dataset_ENSG <- dataset_ENSG %>% select(- GeneID)

t_scale_dataset_ENSG <- t(scale(dataset_ENSG))
t_scale_dataset_ENSG_source <- t_scale_dataset_ENSG
rownames(t_scale_dataset_ENSG_source) <- lookup$`Source name`
```

Ora faccio PCA e dendrogrammi:

```{r}
library(factoextra)
eu_dataset <- dist(t_scale_dataset_ENSG_source, method='euclidean')
hc_single <- hclust(eu_dataset, method='single') # for single linkage
hc_complete <- hclust(eu_dataset, method='complete') # for complete linkage
hc_average <- hclust(eu_dataset, method='average') # for average linkage
hc_centroid <- hclust(eu_dataset, method='centroid') # for centroid linkage
fviz_dend(hc_single, as.ggplot = TRUE, show_labels = TRUE, main='Euclidean-Single')
fviz_dend(hc_complete, as.ggplot = TRUE, show_labels = TRUE, main='Euclidean-Complete')
fviz_dend(hc_average, as.ggplot = TRUE, show_labels = TRUE, main='Euclidean-Average')
fviz_dend(hc_centroid, as.ggplot = TRUE, show_labels = TRUE, main='Euclidean-Centroid')
res <- prcomp(t_scale_dataset_ENSG, scale = FALSE)
fviz_pca_ind(res, geom.ind = "point", addEllipses = TRUE, habillage = lookup$Tissue)
```

Ora faccio PCA 3D:

```{r}
library(pca3d)
res <- prcomp(t_scale_dataset_ENSG, scale = FALSE)
tissue_numbers <- revalue(lookup$Tissue, c("cord blood"="1", "ESC"="2", "adult fibroblast"="3", "neonatal fibroblast"="4", "AD specific fibroblast"="5", "embryonic liver"="6", "fetal liver" = "7"))
pca3d(res, components = 1:3, col = tissue_numbers)
```

Ora prendo da GO una lista di geni coinvolta in embriogenesi e staminalità:

```{r}
library(readr)
embryo <- read_csv("embryo.csv", col_names = FALSE)
embryo <- gconvert(embryo$X1, organism = "hsapiens", target = "ENSG")
embryo <- embryo[ embryo$target != "nan", ]
embryo <- embryo[ which( !duplicated (embryo$target ) ) , ]
stem <- read_csv("stem.csv", col_names = FALSE)
stem <- gconvert(stem$X1, organism = "hsapiens", target = "ENSG")
stem <- stem[ stem$target != "nan", ]
stem <- stem[ which( !duplicated (stem$target ) ) , ]
genelist <- c(stem$target, embryo$target)
genelist <- genelist[ which( !duplicated ( genelist ) ) ]
```

Creo un dataset le cui righe sono i geni coinvolti in embriogenesi e staminalità:

```{r}
dataset_GO <- dataset_ENSG
dataset_GO <- dataset_GO[rownames(dataset_GO) %in% genelist, ]

t_scale_dataset_GO <- t(scale(dataset_GO))
t_scale_dataset_GO_source <- t_scale_dataset_GO
rownames(t_scale_dataset_GO_source) <- lookup$`Source name`

```

Ora faccio dendrogrammi e PCA:

```{r}
library(factoextra)
eu_dataset <- dist(t_scale_dataset_GO_source, method='euclidean')
hc_single <- hclust(eu_dataset, method='single') # for single linkage
hc_complete <- hclust(eu_dataset, method='complete') # for complete linkage
hc_average <- hclust(eu_dataset, method='average') # for average linkage
hc_centroid <- hclust(eu_dataset, method='centroid') # for centroid linkage
fviz_dend(hc_single, as.ggplot = TRUE, show_labels = TRUE, main='Euclidean-Single')
fviz_dend(hc_complete, as.ggplot = TRUE, show_labels = TRUE, main='Euclidean-Complete')
fviz_dend(hc_average, as.ggplot = TRUE, show_labels = TRUE, main='Euclidean-Average')
fviz_dend(hc_centroid, as.ggplot = TRUE, show_labels = TRUE, main='Euclidean-Centroid')
res <- prcomp(t_scale_dataset_GO, scale = FALSE)
fviz_pca_ind(res, geom.ind = "point", addEllipses = TRUE, habillage = lookup$Tissue)
```

Ora faccio PCA 3D:

```{r}
library(pca3d)
res <- prcomp(t_scale_dataset_GO, scale = FALSE)
tissue_numbers <- revalue(lookup$Tissue, c("cord blood"="1", "ESC"="2", "adult fibroblast"="3", "neonatal fibroblast"="4", "AD specific fibroblast"="5", "embryonic liver"="6", "fetal liver" = "7"))
pca3d(res, components = 1:3, col = tissue_numbers)
```

Cerchiamo di capire quali sono i geni che hanno loading maggiore nella PCA e li usiamo per fare PCA e dendrogrammi:

```{r}
res1 <- prcomp(t_scale_dataset_ENSG, scale = FALSE)
loadings <- as.data.frame(abs(res1$rotation))
loadings <- loadings %>% mutate(sumPC = PC1 + PC2 + PC3 + PC4 + PC5 + PC6 + PC7 + PC8 + PC9 + PC10 + PC11 + PC12)
loadings <- loadings[order(-loadings$sumPC), , drop = FALSE]
genes1000 <- rownames(loadings[1:1000, ])

dataset_1000 <- dataset_ENSG
dataset_1000 <- dataset_1000[rownames(dataset_1000) %in% genes1000, ]
t_scale_dataset_1000 <- t(scale(dataset_1000))
t_scale_dataset_1000_source <- t_scale_dataset_1000
rownames(t_scale_dataset_1000_source) <- lookup$`Source name`

eu_dataset <- dist(t_scale_dataset_1000_source, method='euclidean')
hc_single <- hclust(eu_dataset, method='single') # for single linkage
hc_complete <- hclust(eu_dataset, method='complete') # for complete linkage
hc_average <- hclust(eu_dataset, method='average') # for average linkage
hc_centroid <- hclust(eu_dataset, method='centroid') # for centroid linkage
fviz_dend(hc_single, as.ggplot = TRUE, show_labels = TRUE, main='Euclidean-Single')
fviz_dend(hc_complete, as.ggplot = TRUE, show_labels = TRUE, main='Euclidean-Complete')
fviz_dend(hc_average, as.ggplot = TRUE, show_labels = TRUE, main='Euclidean-Average')
fviz_dend(hc_centroid, as.ggplot = TRUE, show_labels = TRUE, main='Euclidean-Centroid')
res <- prcomp(t_scale_dataset_1000, scale = FALSE)
fviz_pca_ind(res, geom.ind = "point", addEllipses = TRUE, habillage = lookup$Tissue)

res <- prcomp(t_scale_dataset_1000, scale = FALSE)
tissue_numbers <- revalue(lookup$Tissue, c("cord blood"="1", "ESC"="2", "adult fibroblast"="3", "neonatal fibroblast"="4", "AD specific fibroblast"="5", "embryonic liver"="6", "fetal liver" = "7"))
pca3d(res, components = 1:3, col = tissue_numbers)
```
Qui suddivido i dati in ESC versus IPSC, li riaggrego in divided_dataset (pacchetti [1:16] ESC, [17:70] IPSC), faccio il t.test per ciascun gene, poi colleziono la lista di p-values già corretti per false discovery rate. Infine filtro la lista dei nomi e trattengo in degs_ips_vs_esc_first_screen quelli che hanno p-value corretto <0.05.

```{r}
esc_samples <- lookup %>% filter(Tissue == 'ESC') %>% select(SampleID)
ips_samples <- lookup %>% filter(Tissue != 'ESC') %>% select(SampleID)
esc <- t_scale_dataset[unlist(esc_samples), ]
ipsc <- t_scale_dataset[unlist(ips_samples), ]

divided_dataset <- t(rbind(esc, ipsc))

t.result <- apply(divided_dataset, 1, function(x) t.test(x[1:16], x[17:70], paired=FALSE))

list_p_fdr <- p.adjust(unlist(lapply(t.result, function(x) x$p.value)), method="bonferroni")

# non so se ho fatto tutto bene: con method = "fdr", più di 12.000 risultano significativi... con Bonferroni un migliaio e poco più, più onesto

degs_ips_vs_esc_first_screen <- names[list_p_fdr < 0.05]
```

Per essere onesti, il t-test richiede fortemente la normalità e varianze simil-eque...qualche esperimento:

```{r}
hist(esc[, 1])
hist(ipsc[,1])
hist(esc[,137])
hist(ipsc[,137])
shapiro.test(esc[, 137]) # evidentemente molte distribuzioni geniche non sono neanche vagamente normali
```

Ripeto le analisi sopra con l'alternativa non-parametrica al t-test

```{r}
mann.result <- apply(divided_dataset, 1, function(x) wilcox.test(x[1:16], x[17:70], paired=FALSE))

list_p_bonferroni_mann <- p.adjust(unlist(lapply(mann.result, function(x) x$p.value)), method="bonferroni")
list_p_fdr_mann <- p.adjust(unlist(lapply(mann.result, function(x) x$p.value)), method="fdr")

degs_ips_vs_esc_first_screen_mann <- names[list_p_bonferroni_mann < 0.10] # ora ho usato bonferroni perché con fdr ne sopravvivono troppi, quindi per alzare un po' l'asticella ho messo 0.10 come alfa di significatività 
```

Volcano plot, per ora con i geni ricavati dall'analisi con il test di Mann-Whitney corretto per mutiple testing di cui sopra.
Main reference: https://bioconductor.org/help/course-materials/2015/Uruguay2015/day5-data_analysis.html
Al momento, considero i dati già log2-ati, dal segnale che pensiamo di avere in mano. Anche perché così normalizzati altrimenti non saprei come loggarli, essendoci negativi

```{r}
esc_mean <- apply(divided_dataset[,1:16], 1, mean)
ipsc_mean <- apply(divided_dataset[,17:70], 1, mean)
log2FoldChange <- ipsc_mean - esc_mean
de <- data.frame(names, log2FoldChange, list_p_bonferroni_mann, list_p_fdr_mann)
library(ggrepel)
de$diffexpressed <- "NO"
de$diffexpressed[de$log2FoldChange > 0.6 & de$list_p_bonferroni_mann < 0.1] <- "UP"
de$diffexpressed[de$log2FoldChange < -0.6 & de$list_p_bonferroni_mann < 0.1] <- "DOWN"
de$delabel <- NA
de$delabel[de$diffexpressed != "NO"] <- de$names[de$diffexpressed != "NO"]
ggplot(data=de, aes(x=log2FoldChange, y=-log10(list_p_bonferroni_mann), col=diffexpressed, label=delabel)) +
geom_point() + 
theme_minimal() +
geom_text_repel() +
scale_color_manual(values=c("blue", "black", "red")) +
geom_vline(xintercept=c(-0.6, 0.6), col="red") +
geom_hline(yintercept=-log10(0.1), col="red")
hist(log2FoldChange, xlab = "log2 Fold Change (IPSC vs ESC)")
```

Colorazione della PCA secondo i cluster individuati nello spazio delle PC
```{r}
eu_dataset_pc <- dist(coordinates_in_pc12, method='euclidean')
hc_complete_pc12 <- hclust(eu_dataset_pc, method='complete')
fviz_dend(hc_complete_pc12, as.ggplot = TRUE, show_labels = TRUE, main='Euclidean-Complete')
set.seed(123) 
fviz_nbclust(coordinates_in_pc12, hcut, method = "wss")
fviz_pca_ind(res, geom.ind = "point", addEllipses = TRUE, habillage=cutree(hc_complete_pc12, k=4))
pca3d(res, components = 1:3, col = cutree(hc_complete_pc12, k=4))
```

LINEAR DISCRIMINANT ANALYSIS (NB ma le assunzioni non sono per niente rispettate)

```{r}
library(MASS)
coordinates_in_pc12 <- data.frame(cbind(res$x[,1:12], as.character(cutree(hc_complete_pc12, k=4))))
coordinates_in_pc12$PC1 <- as.numeric(coordinates_in_pc12$PC1)
coordinates_in_pc12$PC2 <- as.numeric(coordinates_in_pc12$PC2)
coordinates_in_pc12$PC3 <- as.numeric(coordinates_in_pc12$PC3)
coordinates_in_pc12$PC4 <- as.numeric(coordinates_in_pc12$PC4)
coordinates_in_pc12$PC5 <- as.numeric(coordinates_in_pc12$PC5)
coordinates_in_pc12$PC6 <- as.numeric(coordinates_in_pc12$PC6)
coordinates_in_pc12$PC7 <- as.numeric(coordinates_in_pc12$PC7)
coordinates_in_pc12$PC8 <- as.numeric(coordinates_in_pc12$PC8)
coordinates_in_pc12$PC9 <- as.numeric(coordinates_in_pc12$PC9)
coordinates_in_pc12$PC10 <- as.numeric(coordinates_in_pc12$PC10)
coordinates_in_pc12$PC11 <- as.numeric(coordinates_in_pc12$PC11)
coordinates_in_pc12$PC12 <- as.numeric(coordinates_in_pc12$PC12)
colnames(coordinates_in_pc12) <- c('PC1', 'PC2', 'PC3', 'PC4', 'PC5', 'PC6', 'PC7', 'PC8', 'PC9', 'PC10', 'PC11','PC12','label')
library(caret)
preproc.param <- coordinates_in_pc12 %>% preProcess(method = c("center", "scale"))
coordinates_in_pc12 <- preproc.param %>% predict(coordinates_in_pc12)

# gli istogrammi e shapiro mostrano che i dati sono tutto meno che normali. Ogni trasformazione o subsetting dei dati falliscono
hist(coordinates_in_pc12$PC1)
hist(coordinates_in_pc12$PC2)
hist(coordinates_in_pc12$PC3)
hist(coordinates_in_pc12$PC4)
hist(coordinates_in_pc12$PC5)
hist(coordinates_in_pc12$PC6)

labeled_1000 <- data.frame(cbind((t(dataset_1000)), c(lookup$Tissue)))
hist(as.numeric(labeled_1000$ENSG00000113248))
shapiro.test(as.numeric(labeled_1000$ENSG00000113248))

set.seed(234)
training.samples <- createDataPartition(coordinates_in_pc12$label, p=0.8, list = FALSE)
train_lda <- coordinates_in_pc12[training.samples, ]
test_lda <- coordinates_in_pc12[-training.samples, ]
train_lda$label <- factor(train_lda$label)
test_lda$label <- factor(test_lda$label)

# me ne frego e tento comunque una lda (sbagliato anche perché le varianze sono ben ineque, ma per la qda i dati non sono a sufficienza - vedi sotto)
lda_k4 <- lda(factor(label)~ PC1 + PC2 + PC3 + PC4 + PC5 + PC6 + PC7 + PC8 + PC9 + PC10 + PC11 + PC12, data=train_lda)
# Error in qda.default(x, grouping, ...) : alcuni gruppi sono troppo piccoli per 'qda'

# vedo se sul training set funziona bene (idea solo qualitativa o starei overfittando)
predmodel.train.lda <- predict(lda_k4, data=train_lda)
confusionMatrix(as.factor(predmodel.train.lda$class), factor(train_lda$label))

# a questo punto plotto pari pari a quanto visto in classe sul dataset iris
ldahist(predmodel.train.lda$x[,1], g= predmodel.train.lda$class)
ldahist(predmodel.train.lda$x[,2], g= predmodel.train.lda$class)
library(klaR)
partimat(factor(label)~ PC1 + PC2, data=train_lda, method = "lda")
partimat(factor(label)~ PC1 + PC2 + PC3, data=train_lda, method = "lda")

# calcolo la reale accuratezza sul test set
predmodel.test.lda <- predict(lda_k4, data=test_lda)
confusionMatrix(as.factor(predmodel.test.lda$class), factor(test_lda$label))
```

Anche utilizzando i ranghi invece che i valori assoluti di espressione genica (calcolati per ciascun sample), la PCA rimane sostanzialmente quella, con i cluster evidentemente determinati dall'esperimento d'origine.

```{r}
library(matrixStats)
ranked_dataset <- rowRanks(t_scale_dataset)
res_ranked <- prcomp(ranked_dataset, scale = FALSE)
fviz_pca_ind(res_ranked, geom.ind = "point", addEllipses = TRUE, habillage = lookup$Series)
```
```{r}
# useless expe1 <- t_scale_dataset[unlist(c((lookup %>% filter(Series == "GSE21244"))[, 1])), ]
ranked_GSE21244 <- rowRanks(unlist(GSE21244), rows=c(as.integer(1), as.integer(length(GSE21244))))
```

Preparo alcune liste di geni interessanti:
- quelli che superano mann-whitney corretto con bonferroni e p<0.1 (genes_bonf)
- quelli che superano mann-whitney corretto con fdr e p<0.005 (genes_fdr)
- quelli che spiccano nel volcano plot per avere sia p-value che log2fold_change importanti (con bonferroni) (genes_volcano_bonf)
- quelli che spiccano nel volcano plot per avere sia p-value che log2fold_change importanti (con fdr) ma meno stringenza sul fold change (genes_volcano_bonf2)
- quelli che spiccano nel volcano plot per avere sia p-value che log2fold_change importanti (con fdr) (genes_volcano_fdr)
- quelli che spiccano nel volcano plot per avere sia p-value che log2fold_change importanti (con fdr) ma meno stringenza sul fold change (genes_volcano_fdr2)
- quelli con loading grande nelle prime 12 componenti principali (genes_loader)
- quelli estratti da GO per avere un ruolo primario in embriogenesi e staminalità (genes_stem)

```{r}
genes_bonf <-  de %>% filter(list_p_bonferroni_mann < 0.1) 
conv <- gconvert(genes_bonf[, 1], organism = "hsapiens", target = "ENSG", numeric_ns = "AFFY_HUGENE_1_0_ST_V1")
conv <- conv[ which(!duplicated(conv$input )), ]
genes_bonf[, 1] <- conv$target
genes_bonf$gene_names <- conv$name
genes_bonf$desc <- conv$description

genes_fdr <-  de %>% filter(list_p_fdr_mann < 0.005) 
conv <- gconvert(genes_fdr[, 1], organism = "hsapiens", target = "ENSG", numeric_ns = "AFFY_HUGENE_1_0_ST_V1")
conv <- conv[ which(!duplicated(conv$input )), ]
genes_fdr[, 1] <- conv$target
genes_fdr$gene_names <- conv$name
genes_fdr$desc <- conv$description

genes_volcano_bonf <- de %>% filter(log2FoldChange < -0.6 | log2FoldChange > 0.6, list_p_bonferroni_mann < 0.1) 
conv <- gconvert(genes_volcano_bonf[, 1], organism = "hsapiens", target = "ENSG", numeric_ns = "AFFY_HUGENE_1_0_ST_V1")
conv <- conv[ which(!duplicated(conv$input )), ]
genes_volcano_bonf[, 1] <- conv$target
genes_volcano_bonf$gene_names <- conv$name
genes_volcano_bonf$desc <- conv$description

genes_volcano_bonf2 <- de %>% filter(log2FoldChange < -0.4 | log2FoldChange > 0.4, list_p_bonferroni_mann < 0.1)
conv <- gconvert(genes_volcano_bonf2[, 1], organism = "hsapiens", target = "ENSG", numeric_ns = "AFFY_HUGENE_1_0_ST_V1")
conv <- conv[ which(!duplicated(conv$input )), ]
genes_volcano_bonf2[, 1] <- conv$target
genes_volcano_bonf2$gene_names <- conv$name
genes_volcano_bonf2$desc <- conv$description

genes_volcano_fdr <- de %>% filter(log2FoldChange < -0.6 | log2FoldChange > 0.6, list_p_fdr_mann < 0.05)
conv <- gconvert(genes_volcano_fdr[, 1], organism = "hsapiens", target = "ENSG", numeric_ns = "AFFY_HUGENE_1_0_ST_V1")
conv <- conv[ which(!duplicated(conv$input )), ]
genes_volcano_fdr[, 1] <- conv$target
genes_volcano_fdr$gene_names <- conv$name
genes_volcano_fdr$desc <- conv$description

genes_volcano_fdr2 <- de %>% filter(log2FoldChange < -0.4 | log2FoldChange > 0.4, list_p_fdr_mann < 0.05)
conv <- gconvert(genes_volcano_fdr2[, 1], organism = "hsapiens", target = "ENSG", numeric_ns = "AFFY_HUGENE_1_0_ST_V1")
conv <- conv[ which(!duplicated(conv$input )), ]
genes_volcano_fdr2[, 1] <- conv$target
genes_volcano_fdr2$gene_names <- conv$name
genes_volcano_fdr2$desc <- conv$description

# da sistemare
colnames(t_scale_dataset) <- names
res2 <- prcomp(t_scale_dataset, scale = FALSE)
loadings2 <- as.data.frame(abs(res2$rotation))
loadings2 <- loadings2 %>% mutate(sumPC = PC1 + PC2 + PC3)# + PC4 + PC5 + PC6 + PC7 + PC8 + PC9 + PC10 + PC11 + PC12)
loadings2 <- loadings2[order(-loadings2$sumPC), , drop = FALSE]
genes1000_2 <- rownames(loadings2[1:1000, ])
conv <- gconvert(genes1000_2, organism = "hsapiens", target = "ENSG", numeric_ns = "AFFY_HUGENE_1_0_ST_V1")
conv <- conv[ which(!duplicated(conv$input )), ]
genes_loader <- data.frame(conv$target)
genes_loader$gene_names <- conv$name
genes_loader$desc <- conv$description
colnames(genes_loader) <- c("names", "gene_names", "desc")

genes_stem <- rbind(cbind(embryo$target, embryo$name, embryo$description), cbind(stem$target, stem$name, stem$description))
colnames(genes_stem) <- c("names", "gene_names", "desc")
genes_stem <- genes_stem[ which(!duplicated(genes_stem[, 1] )), ]
```

Iniziamo plottando un diagramma di Venn dei gruppi di geni selezionati sopra

```{r}
library("ggVennDiagram")
set.seed(20190708)
x <- list(
 # bonferroni = genes_volcano_bonf2[, 1], 
  fdr_and_fold = genes_volcano_fdr2[, 1], 
  loader_1pc = genes_loader[, 1]
  #stem = genes_stem[, 1]
  )
ggVennDiagram(x)

x <- list(
  loader_3pc = genes_loader[, 1],
  stem = genes_stem[, 1]
  )
ggVennDiagram(x)

x <- list(
  ffffffdr_and_fold = genes_volcano_fdr2[, 1], 
  loader_3pc = genes_loader[, 1],
  bonf = genes_bonf[, 1], 
  stem = genes_stem[, 1]
  )
ggVennDiagram(x)
```

Provo a capire se i geni che passano la soglia di fdr e fold change nel confronto ESC vs IPSC afferiscono principalmente a qualche pathway
```{r}
write.table(genes_volcano_fdr2$names, "genelist.txt", append = FALSE, sep = " ", dec = ".",
            row.names = TRUE, col.names = TRUE)
```

